臺灣高雄地方法院交通事件裁定　　　 100年度交聲字第2125號
原處分機關　高雄市政府交通局
異　議　人
即受處分人　許峰溪
上列異議人即受處分人因違反道路交通管理處罰條例事件，對於
高雄市政府交通局於民國100 年10月17日所為之裁決處分（處分
案號：高市交裁字第裁32-Z4C019088號），聲明異議，本院裁定
如下：
    主  文
異議駁回。
    理  由
一、原處分意旨略以：本件異議人即受處分人許峰溪（下稱異議
    人）於民國100 年9 月1 日上午7 時20分許，駕駛車牌號碼
    E3-4663 號自用一般小客貨車（裁決書及舉發單位誤植車牌
    號碼為E3-4633 號），行至國道一號北上316.35公里處，因
    有行駛高速公路未依規定變換車道之違規行為，經內政部警
    政署國道公路警察局第四警察隊警員填製公警局交字第Z4C0
    19088 號舉發違反道路交通管理事件通知單予以舉發；嗣原
    處分機關即高雄市政府交通局以異議人之違規事實明確，乃
    依道路交通管理處罰條例第33條第1 項第4 款之規定，裁處
    異議人罰鍰新臺幣（下同）3,000 元，並依同條例第63條第
    1 項規定記違規點數1 點等語。
二、本件聲明異議意旨略以：異議人於前揭時間已駛入國道8 號
    之交流道上，因上班時間車輛擁塞，各車車距相對很短，因
    前車忽然減速煞車，異議人也跟著煞車，但異議人卻遭後車
    追撞，導致異議人又追撞前車，才造成3 部車之連環車禍，
    然當時異議人車子已在交流道上，且是正向，何來未依規定
    變換車道？而異議人於車禍當下，被撞得頭昏眼花，相當不
    舒服，故於警局做筆錄時根本不知警察或異議人說了些什麼
    ，不應僅憑後車駕駛人李其彬一人之供詞就判定異議人違規
    ，且依照片所示，異議人車輛方正停在車道上，而後車係壓
    在虛線上並斜撞異議人車輛，若異議人係由右而左變換車道
    ，試問撞擊點為何係在左後方？另警察未依規定運用蒐證器
    材或現場證據舉發事實，實有行政程序法第111 條第7 款規
    定之重大瑕疵，處分應為無效，且依刑事訴訟法之規定，倘
    有懷疑應對異議人做有利之認定，為此聲明異議，請求撤銷
    原處分云云。
三、按汽車行駛於高速公路、快速公路或設站管制之道路，不遵
    使用限制、禁止、行車管制及管理事項之管制規則而有未依
    規定變換車道之行為，處汽車駕駛人3,000 元以上6,000 元
    以下罰鍰；汽車駕駛人有道路交通管理處罰條例第33條第1
    項之情形者，除依原條款處罰鍰外，並予記違規點數1 點，
    道路交通管理處罰條例第33條第1 項第4 款及第63條第1 項
    第1 款分別定有明文。次按汽車在行駛途中，不得驟然或任
    意變換車道，如欲超越前車或變換車道時，應先顯示方向燈
    告知前後車輛，並保持安全距離及間隔，方得超越或變換車
    道，高速公路及快速公路交通管制規則第11條亦有規定。
四、經查：
  (一)異議人於前揭時、地駕駛上開汽車，與由林保宏所駕駛車牌
    號碼5S-4355號之自小客車、由李其彬所駕駛車牌號碼101-
    G7號之貨車發生追撞事故，嗣後為警舉發其有行駛高速公路
    未依規定變換車道之違規，而原處分機關以異議人之違規事
    實明確，依道路交通管理處罰條例第33條第1 項第4 款及第
    63條第1 項第1 款之規定，裁處異議人罰鍰3,000 元，並記
    違規點數1 點等事實，為異議人所不爭執，並有內政部警政
    署國道公路警察局公警局交字第Z4C019088 號舉發違反道路
    交通管理事件通知單、高雄市政府交通局高市交裁字第裁32
    -Z4C019088號違反道路交通管理事件裁決書暨送達證書、內
    政部警政署國道公路警察局第四警察隊100 年11月4 日公警
    四交字第1000471482號函暨所附交通事故初步分析研判表、
    交通事故現場圖、道路交通事故調查報告表(一)(二)、當事人談
    話紀錄表及現場照片19張附卷可稽（見本院卷第7  頁至第8
    頁、第19頁、第22頁至第34頁），是上開事實應堪認定。
  (二)觀之上開內政部警政署國道公路警察局第四警察隊函文暨所
    附當事人談話紀錄表，異議人自承當日伊由南向北行駛在外
    側車道，於上述時、地變換至出口專用車道，伊覺得空間尚
    為足夠，但當伊切換至出口專用車道後，後方就撞上伊車尾
    ，致使伊往前推撞前車而肇事等語（見本院卷第26頁）；而
    駕駛車牌號碼101-G7號貨車行駛於異議人車後之李其彬稱伊
    係由南往北行駛在出口專用車道，與前車即車牌號碼5S-435
    5 號之自小客車保持適當距離，但於上述時、地，異議人所
    駕駛之上開車輛突然從外側車道硬切到伊車道，伊踩煞車並
    向左閃避，仍撞上該車車尾，致使該車再往前推撞5S-4355
    號之自小客車而肇事等語（見本院卷第26頁反面）；另駕駛
    車牌號碼5S-4355 號之自小客車行駛於異議人車前之林保宏
    則稱伊由南往北行駛在出口專用車道，伊後方有部大貨車即
    車牌號碼101-G7號之貨車一直跟著並保持一段距離，但當伊
    因堵車而停止後不久，卻聽到「碰」一聲，隨之伊車被撞了
    ，可是伊原本都沒看見車牌號碼E3-4663 號之車輛，不知他
    是從何處來的等語（見本院卷第27頁），顯見異議人當時確
    係由外側車道變換車道至出口專用車道，然未保持安全距離
    ，致使後車未及反應，始造成上開追撞事故甚明，是異議人
    有行駛高速公路未依規定變換車道之違規事實，應可認定。
  (三)異議人雖辯稱當時車子已在交流道上，且是正向，何來未依
    規定變換車道云云。然縱使異議人所駕駛之上開車輛已在交
    流道上，仍不能證明異議人在變換車道時已有保持安全距離
    ，異議人徒以發生事故後之車輛靜態狀況推論發生事故前車
    輛動態行駛情形，實有矛盾，且本件異議人遭舉發者乃係未
    保持安全距離即變換車道之違規，與正向與否並無任何關聯
    ，是異議人此部分所辯，尚非可採。
  (四)又異議人辯稱：當時伊身體不舒服，根本不知做筆錄時說了
    什麼，警察不能僅以李其彬之供詞就認定異議人違規云云。
    惟查，異議人雖提出高雄市立聯合醫院診斷書以資證明（見
    本院卷第13頁），然內政部警政署國道公路警察局第四警察
    隊對異議人製作上開談話紀錄表後，經異議人閱讀認為無訛
    並簽名於其上，有前揭談話紀錄表可佐，縱使當時異議人已
    表示有頭昏之狀況，然應未有嚴重到意識不清、不知自己所
    作所為之情形，否則又怎可做完整份談話紀錄並簽名於其上
    ；況本件除異議人所述外，更有上開李其彬、林保宏之證詞
    可為證據，其二人所述均與異議人所述情節相符，益徵異議
    人上開所辯為事後卸責之詞，不足採信。
  (五)另異議人辯稱：由撞擊點在左後方而非右方或右後方，可知
    異議人並未有違規云云。而由上開現場照片及道路交通事故
    現場圖可知，異議人遭後車撞擊之點確係在其車輛左後方無
    疑，然由前揭李其彬所述，當時係異議人之車輛突然從外側
    車道硬切到出口專用車道，李其彬遂踩煞車並向左閃避，惟
    閃避不及等語，此證述與撞擊點係在異議人上開車輛左後方
    相合，尚難因此而認異議人無變換車道之行為；況若異議人
    從未變換車道而筆直行駛於出口專用車道，則在發生追撞事
    故時，應非如現場圖上所呈現斜撞之情況，撞擊點應係在車
    輛前後兩端，是異議人此部分所辯亦非可採。
  (六)至異議人辯稱：本件員警並未依規定運用蒐證器材云云。然
    本件舉發機關除依異議人於前開交通事故談話紀錄表中所自
    陳之內容外，另亦根據李其彬、林保宏之證述，及異議人與
    前車、後車發生追撞事故此一客觀事實，來佐以認定異議人
    並未保持安全距離即變換車道，異議人所辯恐有誤會；況並
    非所有交通違規舉發事件均須使用相機或錄影機等器材加以
    蒐證，始謂合法之舉發程序，舉發機關以上開客觀事實為基
    礎，填製舉發違反道路交通管理事件通知單，以完成交通管
    理事件之稽查，尚難謂於法不合。
  (七)另本件舉發單位及原處分機關裁決書均誤植異議人車輛之車
    牌號碼為E3-4633 號，惟依行政程序法第101 條第1 項規定
    ，此僅為誤寫、誤繕之顯然錯誤，對於處分之效力仍無影響
    ，附此敘明。
五、綜上所述，異議人於上述時、地有行駛高速公路未依規定變
    換車道之違規事實既可認定，則原處分機關據此並引用道路
    交通管理處罰條例第33條第1 項第4 款之規定，裁處異議人
    罰鍰3,000 元，並依同條例第63條第1  項規定記違規點數1
    點，經核於法尚無違誤，本件異議為無理由，應予駁回。
六、據上論結，應依道路交通管理處罰條例第87條第2 項、道路
    交通事件處理辦法第18條，裁定如主文。
中    華    民    國  100     年    11    月    14    日
                    交通法庭    法  官  王宗羿
以上正本證明與原本無異。
如不服本裁定，應於送達後5日內，向本院提出抗告狀。
中    華    民    國   100    年    11    月    14    日
                                書記官  王淑娟